臺灣士林地方法院交通事件裁定　　　　　　　　　　　九十年度交聲字第五八七號
　　原處分機關　臺北市交通事件裁決所
　　異　議　人
　　即受處分人　甲○○
右列異議人即受處分人因違反道路交通管理處罰條例案件，對於臺北市交通事件裁決
所於民國九十年十月十九日所為之處分（原處分案號：北市裁三字第駕裁二二—Ｚ0
0000000號），聲明異議，本院裁定如左：
        主  文
異議駁回。
        理  由
一、按汽車行駛於高速公路而不遵管制之規定者，處汽車駕駛人一千元以上二千元以
    下（即新臺幣三千元以上六千元以下）之罰鍰，道路交通管理處罰條例第三十三
    條前段定有明文，且同條例第六十三條第一項第一款規定：違反第三十三條者，
    除依原條款處罰鍰外，並記違規點數一點（查道路交通管理處罰條例業於民國九
    十年一月十七日經總統公布修訂相關條文，並授權行政院以命令訂定施行日期，
    而行政院於九十年四月三日以臺九十交字第０一九三一七號令發布，修訂後之該
    條例自九十年六月一日起施行，故以下所述本條例均係修正生效前之舊法，合先
    敘明）。又汽車行駛於高速公路或設站管制之道路，應遵守其管制之規定，道路
    交通安全規則第一百零五條亦有明文。再按汽車行駛高速公路應依速限標誌指示
    ，且在行駛途中，不得驟然或任意變換車道，如欲超越前車或變換車道時，應先
    顯示方向燈告知前後車輛，並保持安全距離及間隔，方得超越或變換車道，此觀
    高速公路交通管制規則第五條第一項前段、第十一條之規定至明。
二、原處分意旨略以：異議人即受處分人甲○○於九十年三月十七日凌晨四時五十六
    分許，駕駛車牌號碼二Ａ—三八七七號自用小客車，行經國道一號高速公路南下
    二九二公里處超速行駛，經警員以雷達測速器測得該車在限速一百公里之路段，
    時速達一百一十六公里，超速十六公里，且警員開啟警示燈及出示指揮棒攔車稽
    查時，受處分人並未停車受檢逕自駛離，嗣經警員駕車尾隨欲以攔停，受處分人
    竟於警車尾隨期間未依規定顯示方向燈即任意變換車道，為內政部警政署國道公
    路警察局第四警察隊（以下簡稱第四警察隊）警員依法掣單舉發，經原處分機關
    即臺北市交通事件裁決所援引上開道路交通管理處罰條例之規定，各處罰鍰新臺
    幣六千元及各記違規點數一點，合計罰鍰新臺幣一萬二千元及記違規點數二點。
三、受處分人聲明異議意旨則以：伊發現警車閃警示燈、出示指揮棒示意停車後，即
    將車停靠路肩下車，且伊當時正在找南二高入口，所以車速只有八十公里，並未
    超速行駛，警員亦未出示雷達測速器鎖定之超速數據，且伊變換車道一定有習慣
    打方向燈，均無裁決書所載之事實，爰聲明異議，請求撤銷原處分等語。
四、經查：受處分人上開違規事實，有內政部警政署國道公路警察局舉發違反道路交
    通管理事件通知單影本一紙附卷可稽，並經證人即現場舉發本件違規之第四警察
    隊警員張國基到庭結證：「（當時受處分人有無超速行駛？）我停在路肩的避車
    彎內，以公家所發的雷達測速器，測得時速是一百一十六公里，而當時當地速限
    是一百公里，我們的雷達是設定在一百一十公里以上才會顯示該車的車速，若沒
    有超過，雷達不會響，也不會顯示對方車速；（有顯示有無列印車速？）沒有，
    因當時只有該部車經過，時速只可顯示在雷達測速器上；（發現受處分人超速如
    何處理？）我發現該車超速駛來後，我們立即由避車彎開警車出來到路肩攔車，
    拿出指揮棒，開警示燈，要行駛外車道之受處分人停車，他不停，我們立即在其
    後尾隨，受處分人一路上變換車道並超車，我們一直追到二百九十六公里處，一
    共追了四公里，我們開到該車右前方出示指揮棒才把他攔下，我們有將雷達給受
    處分人看，看完再請受處分人出示證件；是追四公里，我們是追到戰備跑道的頭
    （見本院九十年十二月十四日訊問筆錄）」等語詳實，且當時共同稽查之第四警
    察隊警員張育彰亦證述：「（有無出示雷達顯示器給受處分人看？）有，我有指
    車上的雷達顯示器給受處分人看；（當時受處分人是否有超速？）有，我們是只
    要測速器有測到超速，測速器會響，並顯示該車的車速，並且無法顯示其他車子
    的車速，只可以測一台車，我們有立刻開警示燈，並開到路肩，我開車並伸出指
    揮棒攔車，該車未停加速，我們也立刻加速從後面追上，受處分人一路上變換車
    道，也沒有開方向燈；（攔停車後如何處理？）我有問受處分人方向燈是否壞掉
    了，他表示沒有；（為何不直接攔停，要尾隨？）我們是定點測速，若車子不停
    要從後面追（見本院九十年十二月十四日訊問筆錄）」等語明確，衡情張國基與
    張育彰二人均為國道公路警察局第四警察隊警員，與受處分人素無怨隙，殊無設
    詞誣陷，致入己身於偽證重罪危險之理，且證述之內容詳盡，所為證言自堪採信
    ；況交通警員掣單舉發違反道路交通管理處罰條例所列之違規事實，本質上為行
    政處分，係公務員基於職務上權責，依法就特定之具體事件所為具公法上效果之
    單方行政行為，基於公務員為公法上行為具有公信力之原則，其依法作成之行政
    處分所認定之事實當可被推定為真正，本此公信原則，立法者乃賦予行政機關制
    定違反道路交通事件統一裁罰標準及處理細則，使執勤警員得當機處分（參見上
    開細則第二十三條），以達其維護交通秩序、公眾安全之行政目的，本件違規事
    實，依前揭證述，至臻明確，受處分人雖執前情聲明不服，顯屬飾卸之詞，尚難
    採信，本院復查無確據足資證明本件有捏造事實違法取締之情事，則執勤警員本
    其維護交通秩序、公眾安全職責所為之舉發，自應受到合法、正確之推定。綜上
    所述，受處分人既有前揭違規情事，原處分機關以受處分人之駕車違規行為，嚴
    重影響高速公路行車安全與秩序，援引首揭規定，依法裁罰，並無不當，本件異
    議為無理由，應予駁回。
據上論斷，應依道路交通案件處理辦法第十九條，裁定如主文。
中      華      民      國    九十一    年      一      月    二十三    日
                                    臺灣士林地方法院交通法庭
                                        法  官  曾  家  貽
右正本證明與原本無異。
如不服本裁定應於送達後五日內向本院提出抗告狀。
                                        書記官  陳  玉  珍
中      華      民      國    九十一    年      一      月    二十八    日
